【裁判字號】    95,勞簡上,8
【裁判日期】    950517
【裁判案由】    給付薪資
【裁判全文】
臺灣臺北地方法院民事判決             95年度勞簡上字第8號
上  訴  人  三勝製帽股份有限公司
法定代理人  乙○○
訴訟代理人  金學坪律師
            王令冠律師
被上訴人    甲○○
當事人間請求給付薪資事件，上訴人對於民國九十四年十一月三
十日本院臺北簡易庭九十四年度北勞簡字第一三五號第一審簡易
判決提起上訴，本院於民國九十五年五月三日言詞辯論終結，判
決如下：
    主      文
上訴駁回。
第二審訴訟費用由上訴人負擔。
    事實及理由
一、被上訴人起訴主張：其自民國89年5 月8 日起至94年6 月3
    日止受僱於上訴人，每月薪資新台幣（下同）73,000元，上
    訴人尚積欠其94年4 月份至94年6 月3 日止計2 個月又6 日
    （含未休特別休假4 日）之薪資160,580 元未給付，屢經催
    討，竟未獲置理，為此本於兩造間僱傭契約之法律關係，請
    求上訴人給付薪資暨自起訴狀繕本送達翌日起之法定遲延利
    息等語。並聲明：上訴駁回。
二、上訴人則以：其係生產外銷之製帽廠商，主要客戶為訴外人
    美商GEAR公司，被上訴人任職期間係擔任研發部主管，卻於
    94年4 月間利用上訴人公司之電腦及其持有之公司營業秘密
    ，以剽竊上訴人設計技術方式，為訴外人德鴻國際有限公司
    （下簡稱德鴻公司）設計帽子，夥同訴外人劉雅云、莊銘達
    、陳珮玲、方天麟等人涉嫌洩漏上訴人公司設計圖稿及機密
    資料與德鴻公司，拉走上訴人客戶，造成上訴人營業及非營
    業損失達1,196,990,000 餘元，上訴人已對被上訴人等提出
    刑事告訴，故在刑事案件偵查終結前暫予停發被上訴人薪資
    ，乃不可歸責於上訴人之事由，依民法第二百三十條規定，
    不負遲延責任，又上訴人此舉尚非屬於勞動基準法第二十六
    條規定情形等語，資為抗辯。並聲明：並聲明：(一)原判決廢
    棄。(二)被上訴人在第一審簡易之訴駁回。
三、兩造不爭執之事實：
    被上訴人主張其自89年5 月8 日起至94年6 月3 日止受僱於
    上訴人，每月薪資73,000元，上訴人尚積欠其94年4 月份至
    94年6 月3 日止計2 個月又6 日（含未休特別休假4 日）之
    薪資160,580 元未給付之事實，業據其提出存摺、存證信函
    為證（見原審卷第5 至7 頁），並為上訴人所自認（見本院
    卷第52頁），自堪信為真實。
四、上訴人雖以被上訴人有洩漏公司設計圖稿、機密資料行為，
    而抗辯其得暫停發給薪資予被上訴人等語。被上訴人就此則
    陳稱：被上訴人所設計美商GEAR圖稿均係按上訴人作業規定
    為應付該公司來訪而製作，並於94年3 月底前將全部設計稿
    件交付業務人員，該原始設計圖稿上並未冠上德鴻公司名稱
    或商標，被上訴人並無上訴人所指有洩漏上訴人公司設計圖
    稿及機密資料與德鴻公司之行為等語。經查：
  (一)按受僱人之報酬應依約定之期限給付之，民法第四百八十六
    條定有明文。另在勞動基準法第二十二條第二項、第二十三
    條第一項則規定，雇主應將工資依約定之給付時間及數額，
    全額直接給付勞工。再者，勞雇雙方依勞動基準法終止勞動
    契約時，雇主應即結清工資給付勞工，亦為勞動基準法施行
    細則第九條明文規定者。依此，雇主負有定期直接給付工資
    與勞工之義務。
  (二)如三所載兩造不爭執之事實，上訴人既積欠被上訴人工資未
    給付，而被上訴人已於94年6 月3 日離職，依上開說明，上
    訴人至遲於被上訴人離職時即應將所積欠之工資全額給付被
    上訴人。
  (三)況依勞動基準法第二十六條規定：「雇主不得預扣勞工工資
    作為違約金或賠償費用。」，雇主於應按期給付勞工工資時
    ，對勞工已有損害賠償債權者，係屬同種類債權，並屆清償
    期，得行使其債權，請求勞工為給付，本非勞動基準法所禁
    止，其依抵銷之方式，就應給付勞工工資之債務為抵銷者，
    亦非勞動基準法第二十六條規範禁止之列；惟雖如此，所謂
    抵銷並非債權一存在即當然發生抵銷之效力，仍應以意思表
    示向他方為之（民法第三百三十五條第一項參照），雇主於
    應按期給付工資時，若未為抵銷之意思表示，仍有按期給付
    工資之義務，據此，若雇主並無行使抵銷權之舉，竟未按期
    給付工資，則與前開勞動基準法禁止雇主預扣工資之限制相
    違背。卷查，上訴人僅陳稱：「上訴人大概在94年4 、5 月
    發現被上訴人的有如狀紙所述不法情事因提出刑事告訴，所
    以就沒有繼續給付薪資」等語（見本院卷第52頁），惟就其
    是否曾就所陳被上訴人有不法侵害其權益一事行使抵銷權，
    均未見其主張暨舉證。故上訴人以此為由未依約如期給付工
    資，自屬無據。
  (四)雖上訴人抗辯被上訴人剽竊並洩漏公司設計圖稿、營業秘密
    等，其已經提出告訴，應待檢察官為起訴或處分後，再行決
    定是否給付工資，故上訴人未給付工資實屬不可歸責於伊之
    事由等語，並提出追加告訴狀為證（見原審卷第28至33頁）
    。然按，所謂工資，係指勞工因工作而獲得之報酬（勞動基
    準法第二條第三款規定參照），故僅需勞工提出勞務，雇主
    即應依約給付工資。至於檢察官就刑事案件為偵查僅在認定
    該案件之被告是否有受國家刑事訴追之必要；而案件起訴後
    經法院判決，亦僅在確認該案被告應負刑事責任。故上訴人
    對被上訴人縱使已提出刑事告訴，亦不得以此為由將工資給
    付期限展延或以之作為拒絕給付工資之正當理由。
  (五)至於民法第二百三十條固然規定：「因不可歸責於債務人之
    事由，致未為給付者，債務人不負遲延責任。」，但依最高
    法院21年上字第1956號判例意旨闡述：「給付有確定期限者
    ，債務人自期限屆滿時起當然負遲延責任，其因不可歸責於
    債務人之事由致未為給付者，債務人雖不負遲延責任，但不
    可歸責於債務人之事由，應由債務人負舉證之責。」，上訴
    人就其所負工資給付義務陷於遲延為不可歸責於伊乙節，自
    應盡舉證之責。但查，上訴人就其前開所述被上訴人有剽竊
    設計圖稿、營業秘密行為乙節，僅提出名片、設計圖稿以佐
    （見本院卷第20至30頁），依該名片記載，僅能證明被上訴
    人曾在離職後至德鴻公司任職一事，至於前揭設計圖稿縱使
    內容相似，但是否即構成盜用剽竊行為、而該等行為是否確
    為被上訴人所為者，單以上訴人所提前開證據，尚難遽以推
    論。是上訴人所辯被上訴人有剽竊、洩漏圖稿及營業秘密之
    情事，難謂可採。
五、綜上所述，被上訴人主張上訴人未依約按期給付工資，為可
    採，上訴人所辯均為無可取。從而，被上訴人本於兩造間僱
    傭契約之法律關係，請求上訴人給付薪資160,580 元暨自起
    訴狀繕本送達翌日即94年7 月30日起之法定遲延利息，為有
    理由，應予准許。又，本件所命上訴人給付之金額未逾50萬
    元，依民事訴訟法第三百八十九條第一項第五款規定應依職
    權宣告假執行，是則原審判命上訴人如數給付，並依職權宣
    告假執行，於法並無不合。上訴意旨指摘原判決不當，求予
    廢棄改判，為無理由，應予駁回其上訴。
六、本件為判決之基礎已臻明確，兩造其餘之陳述及所提其他證
    據，經本院斟酌後，認為均於判決之結果無影響，亦與本案
    之爭點無涉，自無庸逐一論述，併此敘明。
七、據上論結，本件上訴為無理由，依民事訴訟法第四百三十六
    條之一第三項、第四百四十九條第一項、第七十八條，判決
    如主文。
中    華    民    國    95    年    5     月    17    日
                  勞工法庭  審判長法  官 黃莉雲
                                  法  官 黃書苑
                                  法  官 賴錦華
以上正本係照原本作成
本判決不得上訴
中    華    民    國    95    年    5     月    17    日
                                  書記官 林桂玉


司法院資訊處製作；財團法人民間司法改革基金會備份。
